【裁判字號】    92,上易,519
【裁判日期】    920722
【裁判案由】    詐欺
【裁判全文】
臺灣高等法院臺南分院刑事判決             九十二年度上易字第五一九號     Ｃ
      上  訴  人  臺灣嘉義地方法院檢察署檢察官
      被      告  甲  ○  ○
右上訴人因被告詐欺案件，不服臺灣嘉義地方法院九十一年度易字第六五○號中華民
國九十二年四月二十八日第一審判決（起訴案號：臺灣嘉義地方法院檢察署九十一年
度偵字第七三七四號、九十一年度偵緝字第四四二、四四三號；併辦案號：臺灣嘉義
地方法院檢察署九十二年度偵字第八二六號、第三二三九號），提起上訴，本院判決
如左：
      主      文
原判決撤銷。
甲○○共同連續意圖為自己不法之所有，以詐術使人將本人之物交付，累犯，處有期
徒刑參年。
      事      實
一、甲○○曾於民國七十四年十一月二十五日，因詐欺案件經法院判處有期徒刑二年
    六月確定，於七十六年六月十二日執行完畢，嗣於八十九年十一月六日，再因詐
    欺、偽造文書等案件，經法院判處有期徒刑一年二月確定（確定案號：台灣澎湖
    地方法院八十九年訴字第三九號），入監服刑後，於九十一年三月十一日起假釋
    付保護管束，而於同年月二十二日縮刑期滿執行完畢；仍不思悔改，竟基於概括
    之犯意，連續為下列詐欺行為：
    (1)被告甲○○與白瞻明（由檢察官另案偵辦）基於共同意圖不法所有之犯意聯絡
      ，計畫以俗稱金光黨之模式詐財，於九十一年四月中旬某日，二人同至雲林縣
      西螺鎮○○○○○段溪畔處，見乙○○老實可欺，以事先準備之渡金含鉛假黃
      金戒指數枚，對乙○○謊稱渠等為金門人，至附近開挖土機，恰挖得黃金戒指
      與古物，本欲帶回金門，因懼遭人發現，擬以一枚重約一兩許之金戒指，換取
      新台幣（下同）一萬元等語之詐術欺騙乙○○，乙○○不疑有他而陷於錯誤，
      即以五萬元換取六枚假金戒指，而上當受騙。
    (2)被告甲○○於九十一年五月十六日下午二時許，在雲林縣林內鄉○○村○○路
      十二號，與某年籍不詳之人，共同基於圖為自己不法所有之犯意聯絡，以渡金
      含鉛假黃金戒指兩百枚向庚○○、己○○○夫婦（下稱鄭氏夫婦）謊稱真品，
      擬以四十萬元便宜出售，鄭氏夫婦本已上當應允買受，嗣因己○○○前往農會
      提款之際，庚○○要求看證件，而被告甲○○等感到心虛即奪門而逃，始詐騙
      未遂。（甲○○二人已出門後，適遇己○○○從農會提款四十萬元回來，竟另
      行起意，出手搶得該四十萬元後逃逸，此部分不在本案審理範圍內）。
    (3)被告甲○○與楊金田（由檢察官另案偵辦）共同基於意圖為自己不法所有之犯
      意聯絡，於九十一年九月二十六日中午十二時許，前往嘉義市○○路附近市場
      ，見丙○○、丁○○○夫婦（下稱康氏夫婦）忠厚可騙，乃持預先準備之渡金
      含鉛假黃金戒指一批，向康氏夫婦訛稱係開挖土機所挖得，因急用現金，欲以
      該批黃金戒指為擔保向康氏夫婦借款，康氏夫婦原質疑黃金戒指之真實性，甲○○二人為取信康氏夫婦，遂提出預先準備另一真實黃金戒指，由甲○○偕同
      丁○○○前往嘉義市金瑞豐銀樓，以該真實黃金戒指向銀樓換取金項鍊一條，
      使康氏夫婦誤信甲○○二人當時持有之戒指一批均為真實黃金戒指，因而陷於
      錯誤，遂同意甲○○二人以該批假黃金戒指為擔保，貸以現金新台幣（下同）
      一百五十萬元，旋四人即分乘二部機車，由楊金田搭載甲○○，康氏夫婦共乘
      另一部機車，前往康氏夫婦位於嘉義縣新港鄉潭大村大竹園十四號住處，取出
      丙○○存於新港鄉農會之一百五十萬元定存單及儲金簿，欲全數提領貸予甲○○二人，後因農會信用部承辦人員勸說留存部分現金，丙○○因此僅提領一百
      萬元現金交予甲○○二人，甲○○二人即將該批假黃金戒指共二百餘枚交予康
      氏夫婦後逃逸。嗣經警於九十一年十月二十七日，在台中縣沙鹿鎮○○路與自
      強路口緝獲甲○○而循線查獲上情；並扣得康氏夫婦所提出之假黃金戒指二百
      二十枚。
二、案經嘉義縣警察局民雄分局報由臺灣嘉義地方法院檢察署檢察官偵查起訴，及移
    請併案審理。
      理      由
一、右揭犯罪事實一之(3)部分，迭據被告甲○○於警局初詢、檢察官偵查、原審及本
    院審理時均坦承不諱，且與被害人丙○○、丁○○○夫婦及證人林志忠、吳榮和
    （銀樓負責人）、何忠憲（農會職員）等人先後分別於警局詢問、檢察官偵查及
    原審審理時之陳證情節相符，復有扣案之渡金含鉛假黃金戒指二百二十枚、丙○○提領一百萬元之取款條一紙、存簿影本一件、被告甲○○與丁○○○於金瑞豐
    銀樓監視錄影翻拍之照片、騎乘機車之照片二幀等在卷可查，足認被告之自白與
    事實相符。
二、訊據被告甲○○對於右揭犯罪事實一之(1)及一之(2)兩部分，雖堅詞否認，然據被
    害人乙○○及庚○○、己○○○夫婦分別於歷次偵、審中，均到庭指證詳實，並
    分別提出渡金含鉛假黃金戒指六枚及一百九十九枚扣案為證。查：本案先後三
    次犯行，其犯罪手法大致相同。被害人乙○○及庚○○、己○○○夫婦所分別
    提出嫌犯使用之渡金含鉛假黃金戒指，與被告甲○○已承認其於前揭犯罪事實一
    之(1)所使用之渡金含鉛假黃金戒指，除經本院勘驗外觀均相同外，並經原審法院
    取樣送請法務部調查局鑑定結果，認為「均係贗品，內含主成分相同，均為鉛製
    之假金飾。」此有該局鑑定函一紙附於原審卷第一三四頁可憑。足認被害人乙○○及庚○○、己○○○夫婦分別於歷次偵、審中，所為之指證真實可採。己○○○更於本院審理時提出其所有雲林縣林內鄉農會存摺一本為證（影本附卷），
    內戴九十一年五月十六日，己○○○確有從該農會提款四十萬元之紀錄，更可佐
    證其指述為真。被告甲○○聲請傳訊之證人戊○○並不能證明被告甲○○於九
    十一年五月十二日至九十一年五月十六日有住在桃園市環寶賓館之事實，而其提
    出之行動電話帳單及其被羈押期間所錄製之會客錄音帶內容，亦不能供為被告不
    在場或其他有利之證明。是本案事證已臻明確，被告犯行，堪予認定。
三、核被告甲○○所為，係犯刑法第三百三十九條第一項之詐欺取財罪。被告甲○○
    先後分別與白瞻明、某年籍不詳之人，及楊金田就前開三項犯行，分別有犯意聯
    絡及行為分擔，分別為共同正犯。被告甲○○先後三次犯行，時間接近，所犯罪
    名相同，核係基於概括之犯意所為，應依連續犯之規定論為一罪，並依法加重其
    刑。另查，被告前於八十九年十一月六日因詐欺等案件，經法院判處有期徒刑一
    年二月確定，於九十一年三月二十二日縮刑期滿執行完畢之事實，有台灣高等法
    院被告全國前案紀錄表及台灣嘉義地方法院檢察署刑案資料查註紀錄表各一件附
    卷可稽，其於有期徒刑執行完畢後，五年以內，再犯本件有期徒刑以上之罪，為
    累犯，應依刑法第四十七條之規定，加重其刑。
四、原審以被告犯行明確，因予論科，原非無據。然查被告甲○○先後連續三次犯行
    ，原審誤認為只成立其一，自非允當。檢察官上訴意旨，執以指謫，為有理由，
    應由本院將原判決撤銷改判。犯罪事實一之(2)部分，雖未經檢察官提起公訴，但
    與其餘起訴部分有裁判上一罪之連續犯關係，本院自得一併審理。爰審酌被告已
    有多次詐欺等前案記錄之品行（此有前科記錄附卷可佐）、其國小畢業之智識程
    度、其貪圖財物之犯罪動機、以金光黨模式詐騙之犯罪手段、犯罪所生被害人財
    產之損失與精神之傷害及犯罪後之態度等諸般情狀，並參酌檢察官具體求刑之內
    容，量處如主文所示之刑。至於扣案之假黃金戒指雖係被告等用以行騙之工具，
    但上開黃金戒指係由被害人康氏夫婦、乙○○及鄭氏夫婦等分別提出，且由康氏
    夫婦等於受騙時已分別取得權利，已非被告所有，自不得為沒收之諭知，均併敘
    明。
據上論結，應依刑事訴訟法第三百六十九條第一項前段、第三百六十四條、第二百九
十九條第一項前段、刑法第二十八條、第五十六條、第三百三十九條第一項、第四十
七條，罰金罰鍰提高標準條例第一條前段，判決如主文。
本案經檢察官許仲瑩到庭執行職務。
中    華    民    國      九十二      年      七      月      二十二    日
                                  臺灣高等法院臺南分院刑事第四庭
                                      審判長法官  鄭    文    肅
                                            法官  王    浦    傑
                                            法官  黃    三  哲
右正本證明與原本無異。
不得上訴。
                                      法院書記官  嚴    巧    花
中    華    民    國      九十二      年      七      月      二十三    日
附錄法條：
刑法第三百三十九條第一項：
意圖為自己或第三人不法之所有，以詐術使人將本人或第三人之物交付者，處五年以
下有期徒刑、拘役或科或併科一千元以下罰金。


司法院資訊處製作；財團法人民間司法改革基金會備份。
